---
title: "Analiza skupa podataka o emisijama CO2 registrovanih putničkih vozila"
author: "Andrea Sabo Cibolja"
date: "`r format(Sys.time(), '%d. %B %Y')`"
output:
  html_document: default
  pdf_document: default
---

# Uvod
U ovom izveštaju su predstavljeni su rezultati kreiranja modela za analizu emisije CO2 registrovanih putničkih vozila državama Evrope*.

### Skup podataka o registrovanim automobilima

Skup podataka o registrovanim automobilima je preuzet sa sajta [eea.europa.eu](https://www.eea.europa.eu/data-and-maps/data/co2-cars-emission-20)

Ovaj skup podatka sadrži informacije o svakom putničkom vozilo koje je registrovano. Informacije mogu da budu iskorišćene za predviđanje koliko bi to putničko vozilo moglo da emituje CO2 u g/km po .

### Preuzimanje neophodnih paketa za analizu podataka 
```{r Loading necessary libraries, eval=T, include=T}
#kages("tiinstall.packages("sparklyr")
#install.pacdyverse")
#install.packages("gridExtra")
```

```{r Loading nec, eval=T, include=T}
#install.packages("systemfonts")
#install.packages("svglite")
#install.packages("kableExtra")
```

### Uključivanje neophodnih biblioteka
```{r Loading libraries, eval=T, include=T}
library(tidyr)
library(dplyr)
library(ggplot2)
library(magrittr)
library(knitr)
library(kableExtra)
library(sparklyr)
library(cowplot)
```



### Instaliraje i priprema spark okruženja


```{r Spark connecting, eval=T, include=T}
#spark_install(version = "3.3.2")
sc <- sparklyr::spark_connect(master = "local")
```


### Učitavanje skupa podataka

```{r Loading dataset, eval=T, include=T}

datasetPath <- "../data/data.csv"
df <- spark_read_csv(sc, name = "my_data", path = datasetPath, header = TRUE, infer_schema = TRUE)
```

### Prečišćavanje podataka

```{r Transforming data, eval=T, include=T}
df.filtered <- df %>% filter(!(is.na(Mk) || is.na(Cn) || is.na(ec_cm3) || is.na(m_kg) || is.na(Mt) || is.na(At1_mm) || is.na(Ft) || is.na(ep_KW) || is.na(Erwltp_gkm) || is.na(W_mm) || is.na(At2_mm) || is.na(Ewltp_gkm)))

#df.filtered <- select(df.filtered, ID, Mk, Cn, m_kg, Mt, At1_mm, At2_mm, W_mm, Ft, Ewltp_gkm, ec_cm3, ep_KW, z_Whkm, Erwltp_gkm, Fuel_consumption)
#colnames(df)
df.selected <- df.filtered %>% select( m_kg, Mt, Ewltp_gkm, ec_cm3, ep_KW)

```
### Kategorizacija emisija CO2 prema percentilama

```{r Classification of Ewltp_gkm based od percentiles, eval=TRUE, include=TRUE}

df.modified <- df.selected %>% mutate(Ewltp_gkm_desc = case_when(Ewltp_gkm <150 ~ "low",
                                                            TRUE ~ "high"))
df.modified.selected <- select(df.modified, m_kg, Mt, Ewltp_gkm_desc, ec_cm3, ep_KW)
colnames(df.modified.selected)
```

```{r Number of columns, echo=T, eval=T, include=T}
num_columns_raw <- sparklyr::sdf_ncol(df)
num_rows_raw <- sparklyr::sdf_nrow(df)

cat("Number of columns raw:", num_columns_raw, "\n")
cat("Number of rows raw:", num_rows_raw, "\n")

num_columns <- sparklyr::sdf_ncol(df.modified.selected)
num_rows <- sparklyr::sdf_nrow(df.modified.selected)

cat("Number of columns:", num_columns, "\n")
cat("Number of rows:", num_rows, "\n")
```


**Dimenzije učitanog skupa podataka:  `r format(sdf_nrow(df), scientific=F)` x `r format(sdf_ncol(df), scientific=F)`**

**Dimenzije prečišćenog skupa podataka: `r format(sdf_nrow(df.modified.selected), scientific=F)` x `r format(sdf_ncol(df.modified.selected), scientific=F)`**


```{r Displaying first 10 rows, echo=F}
knitr::kable(head(df.modified.selected, n=10L),
             col.names = c(
                           "Mass in running order(kg)",
                           "WLTP test mass",
                           "Specific CO2 emmissions (g/km)",
                           "Engine capacity (cm3)",
                           "Engine power (kW)"
                           ),
             label = "Tabelarni prikaz prečišćenih podataka",
             format = "html",
             align = "ccccc"
             ) %>% kableExtra::kable_styling(bootstrap_options = "bordered", full_width = F, font_size = 12)

```
# Klasifikacija podataka

### Deljenje podataka na test i na training skup
```{r Splitting dataset into training and testing datasets, eval=T, include=T}

df.clustering <- sdf_random_split(df.modified.selected, seed=1, training=0.8, test=0.2)
df.training <- df.clustering$training
df.test <- df.clustering$test

```



### Treniranje modela logističke regresije sa različitim vrednostima broja maksimalnih iteracija

Trenira se više puta model za različiti broj iteracija
```{r Defining max iterations, eval=T, include=T, results='hold', warning=F}
it <- c(1,3,5,8,10,20,50)

log.reg.weighted.precision <- numeric(length(it))
log.reg.weighted.recall <- numeric(length(it))
log.reg.weighted.f.measure <- numeric(length(it))
log.reg.area.under.roc <- numeric(length(it))
log.reg.accuracy <- numeric(length(it))
#df.filtered <- select(df.filtered, m_kg, Mt, Ewltp_gkm, ec_cm3, ep_KW)

#formula <- Ewltp_gkm~Mk+Cn+m_kg+Mt+At1_mm+At2_mm+W_mm+Ft + ec_cm3+ep_KW+z_Whkm+Erwltp_gkm+Fuel_consumption
formula <- Ewltp_gkm_desc~m_kg+ec_cm3+ep_KW+Mt

logreg <-vector(length =6)


```

```{r logistic regression, eval=T, include=T}
for(i in 1:length(it)){
  logreg <- ml_logistic_regression(x= df.training,
                                   formula= formula,
                                   max_iter = it[i],
                                   family = "binomial")
  evaluation <- ml_evaluate(logreg, dataset=df.test)
    log.reg.weighted.precision[i] <- evaluation$weighted_precision()
    log.reg.weighted.recall[i] <- evaluation$weighted_recall()
    log.reg.weighted.f.measure[i] <- evaluation$weighted_f_measure()
    log.reg.area.under.roc[i] <- evaluation$area_under_roc()
    log.reg.accuracy[i] <- evaluation$accuracy()
}
```


### Prikaz tačnosti modela logističke regresije u zavisnosti od broja iteracija
```{r Graphing the dependency of clustering model accuracy based on the number of maximal iterations, include=T, echo=F, fig.align='center', fig.height=20, fig.width=20}
df <- data.frame(i=it,
                 wp=log.reg.weighted.precision,
                 wr=log.reg.weighted.recall,
                 wf=log.reg.weighted.f.measure,
                 aur=log.reg.area.under.roc,
                 a=log.reg.accuracy)
p1 <- df %>%
ggplot(aes(i, wp, color=wp)) +
  geom_line(size=2) +
  scale_x_continuous(breaks=it) +
  scale_y_continuous(breaks=log.reg.weighted.precision) +
  scale_color_gradient(low = "#c4b4de", high="#590bd6") +
  theme(text = element_text(size = 16)) +
  labs(x="Maksimalni broj iteracija", y="Preciznost \nTP/(TP + FN)", title = "`1. Zavisnost preciznosti od maksimalnog broja iteracija")

p2 <- df %>%
ggplot(aes(i, wr, color=wr)) +
  geom_line(size=2) +
  scale_x_continuous(breaks=it) +
  scale_y_continuous(breaks=log.reg.weighted.recall) +
  scale_color_gradient(low = "#c4b4de", high="#590bd6") +
  theme(text = element_text(size = 16)) +
  labs(x="Maksimalni broj iteracija", y="Osetljivost \nTN/(TN+FP)", title = "2. Zavisnost osetljivosti od maksimalnog broja iteracija")

p3 <- df %>%
  ggplot(aes(i, wf, color=wf)) +
  geom_line(size=2) +
  scale_x_continuous(breaks=it) +
  scale_y_continuous(breaks=log.reg.weighted.f.measure) +
  scale_color_gradient(low = "#c4b4de", high="#590bd6") +
  theme(text = element_text(size = 16)) +
  labs(x="Maksimalni broj iteracija", y="F mera \n2*(Preciznost*Osetljivost)/(Preciznost+Osetljivost)", title = "3. Zavisnost F mere od maksimalnog broja iteracija")

p4 <- df %>%
  ggplot(aes(i, aur, color=aur)) +
  geom_line(size=2) +
  scale_x_continuous(breaks=it) +
  scale_y_continuous(breaks=log.reg.area.under.roc) +
  scale_color_gradient(low = "#c4b4de", high="#590bd6") +
  theme(text = element_text(size = 16)) +
  labs(x="Maksismalni broj iteracija", y="Površina ispod ROC krive", title = "4. Zavisnost površine ispod ROC krive od maksimalnog broja iteracija")

p5 <- df %>%
  ggplot(aes(i, a, color=a)) +
  geom_line(size=2) +
  scale_x_continuous(breaks=it) +
  scale_y_continuous(breaks=log.reg.accuracy) +
  scale_color_gradient(low = "#c4b4de", high="#590bd6") +
  theme(text = element_text(size = 16)) +
  labs(x="Maksismalni broj iteracija", y="Tačnost \n(TP+TN)/(TP+TN+FP+FN)", title = "5. Zavisnost tačnosti od maksimalnog broja iteracija")
plot_grid(p1, p2, p3, p4,p5,  nrow=3, ncol=2)
```

Na grafikonu **1** je predstavljena zavisnost preciznosti od maksimalnog broja iteracija algoritma logističke regresije. Govori nam o tome koliko je model sposoban da prepozna da pojava **priprada** određenoj klasi. Na grafiku možemo da uočimo da preciznost do određenog maksimalnog broja iteracija raste, nakon čega se u neznatnoj meri smanji, a zatim ostaje ista.

Na grafikonu **2** je predstavljena zavisnost osetljivosti od maksimalnog broja iteracija algoritma logističke regresije. Govori nam o tome koliko je model sposoban da prepozna da pojava **ne pripada** određenoj klasi. Ista je situacija kao i kod preciznosti, osetljivost do određeog maksimalnog broja iteracija raste, a u slučaju broja iteracija od 20 ostaje ista.

Na grafikonu **3** je predstavljena zavisnost F mere od maksimalnog broja iteracija algoritma logističke regresije. To je ustvari balans izme]u preciznosti i ostljivosti. 

Na grafikonu **4** je prstavljena zavisnost površine ispod ROC (Receiver Operating Characteristic) od maksimalnog broja iteracija algoritma logističke regresije. 


### Tačnost različitih klasifikacionih modela različitog tipa klasifikacije (Naive bayes, Metod potpornih vektora, Stablo odlučivanja)

Izračunava se klasifikacija modela pomoću tri različita algoritma. 
Postupak četvorostruke unakrsne validacije se sastoji od sledećih koraka:

    1.Podaci se podeljuju na četiri jednaka dela.
    2. Koristi se prvi deo kao test skup, dok se preostala tri dela kombinuju i koriste kao trening skup.
    3. Model se trenira na trening skupu i evaluira na test skupu.
    4. Korak 2 i 3 se ponavljaju tri puta, svaki put koristeći drugi deo kao test skup.
    5. Na kraju se uzima prosečna vrednost rezultata evaluacija dobijenih iz svih četiri iteracije kao konačnu metriku performansi modela.
```{r Comparing the performance of different clustering models, eval=T, include=T}
formula <- Ewltp_gkm_desc~m_kg+ec_cm3+ep_KW+Mt

dataset.for.validation <- sdf_random_split(df.modified.selected, seed=1, training=0.8, test=0.2)

naive_bayes.model <- ml_naive_bayes(dataset.for.validation$training, formula = formula)

svc.model <- ml_linear_svc(dataset.for.validation$training, formula = formula)

decision.tree.model <- ml_decision_tree_classifier(dataset.for.validation$training, formula = formula)

#Primena validacionog pristupa
naive_bayes.accuracy <- ml_evaluate(naive_bayes.model, dataset.for.validation$test)$Accuracy
svc.accuracy <- ml_evaluate(svc.model, dataset.for.validation$test)$Accuracy
decision.tree.accuracy <- ml_evaluate(decision.tree.model, dataset.for.validation$test)$Accuracy

#Određivanje performansi za svaki tip klasifikacionog modela primenom k-tostruke unakrsne validacije, k=4

# Četvorostruka unakrsna validacija funkcija
k.cross.fold.4 <-function(dataset, model, formula){
  dataset.splited <- sdf_random_split(dataset, seed = 1, s1=0.25, s2=0.25, s3=0.25, s4=0.25)
  
  trained1=model(sdf_bind_rows(dataset.splited$s2, dataset.splited$s3, dataset.splited$s4), formula)
  trained2=model(sdf_bind_rows(dataset.splited$s1, dataset.splited$s3, dataset.splited$s4), formula)
  trained3=model(sdf_bind_rows(dataset.splited$s1, dataset.splited$s2, dataset.splited$s4), formula)
  trained4=model(sdf_bind_rows(dataset.splited$s1, dataset.splited$s2, dataset.splited$s3), formula)

  accuracy <- (ml_evaluate(trained1, dataset.splited$s1)$Accuracy + 
                  ml_evaluate(trained2, dataset.splited$s2)$Accuracy +
                  ml_evaluate(trained3, dataset.splited$s3)$Accuracy +
                  ml_evaluate(trained4, dataset.splited$s4)$Accuracy)/4

}

naive_bayes.4.fold.accuracy <- k.cross.fold.4(df.modified.selected, ml_naive_bayes, formula)
svc.4.fold.accuracy <- k.cross.fold.4(df.modified.selected, ml_linear_svc, formula)
decision.tree.4.fold.accuracy <- k.cross.fold.4(df.modified.selected, ml_decision_tree_classifier, formula)
```

### Tabelarni prikaz tačnosti različitih klasifikacionih modela u odnosu na metod testiranja modela

```{r Table view of the performance of different clustering models tested by different validation methods, echo=F}
knitr::kable(array(c("Naive bayes", "Metod potpornih vektora", "Stablo odlučivanja",
                     naive_bayes.accuracy, svc.accuracy, decision.tree.accuracy,
                     naive_bayes.4.fold.accuracy, svc.4.fold.accuracy, decision.tree.4.fold.accuracy),
                   dim = c(3,3)),
             col.names = c("Tip modela", "Precizost korišćenjem validacionog skupa", "Preciznost korišćenjem 4-strukog ukrštanja"),
             label = "Poređenje tačnosti različitih klasifikacionih modela u odnosu na načine validacije",
             align = "ccc",
             format = "html"
             ) %>% kableExtra::kable_styling(bootstrap_options = "bordered", full_width = F, font_size = 16)
```

## Klasterizacija

### Prečišćavanje podataka za proces klasterizacije
```{r Transformation of the dataset for the clustering process, eval=T, include=T}
dataset.clustering <- df.filtered
colnames(df.filtered)
dataset.clustering.summary <- dataset.clustering %>% filter(year>=2018 & year<=2022) %>%
  group_by(year)

colnames(dataset.clustering)




```

### K-means
```{r K-means clusterisation, eval=TRUE, include=TRUE}
formula.clusterisation <- Ewltp_gkm~m_kg+ec_cm3+ep_KW+Mt

model.5   <- ml_kmeans(dataset.clustering, formula.clusterisation, seed = 1, k = 5)
model.10  <- ml_kmeans(dataset.clustering, formula.clusterisation, seed = 1, k = 10)
model.15  <- ml_kmeans(dataset.clustering, formula.clusterisation, seed = 1, k = 15)
model.20  <- ml_kmeans(dataset.clustering, formula.clusterisation, seed = 1, k = 20)
```

```{r some info}
model.5$centers 
```

### Prikaz centroida klastera 
```{r Graphing the centroids of different clusterisation models, echo=F, fig.align='center', fig.height=10, fig.width=20}
cp1 <- dataset.clustering %>%
  ggplot(aes(ec_cm3, Mt, color = Mt)) +
  geom_jitter(size=2)+
  geom_point(data = model.5$centers,
             aes(x = ec_cm3, y = Mt),
             color = "red",
             size = 4,
             shape = 15)+  scale_color_gradientn(colors = rainbow(10)) +
  theme(text = element_text(size = 16)) +
  labs(x = "CO2 emmision", y = "Masa vozila u radnom stanju", title = "a) K=5-means")


cp2 <- model.10$centers %>%
  ggplot(aes(ec_cm3, Mt, color=Mt)) +
  geom_point(size=5) +
  scale_color_gradientn(colors = rainbow(10)) +
  theme(text = element_text(size=16)) +
  labs(x="quantified", y="number of samples", title = "a) K=10-means")

cp3 <- model.15$centers %>%
  ggplot(aes(ec_cm3, Mt, color=Mt)) +
  geom_point(size=5) +
  scale_color_gradientn(colors = rainbow(10)) +
  theme(text = element_text(size=16)) +
  labs(x="CO2 emmision", y="Masa vozila u radnom stanju", title = "a) K=15-means")

cp4 <-  model.20$centers %>%
  ggplot(aes(ec_cm3, Mt, color=Mt)) +
  geom_point(size=5) +
  scale_color_gradientn(colors = rainbow(10)) +
  theme(text = element_text(size=16)) +
  labs(x="CO2 emmision", y="Masa vozila u radnom stanju", title = "d) K=20-means")

plot_grid(cp1, cp2, cp3, cp4, nrow=2, ncol=2)
```